臺灣基隆地方法院民事判決　　　　　　　　 93年度訴字第9號
原　　　告　午○○
訴訟代理人　鄭敏郎律師
被　　　告　壬○○
　　　　　　辛○○
　　　　　　巳○○
　　　　　　乙○○
　　　　　　丙○○
　　　　　　寅○○
　　　　　　卯○○
　　　　　　子○○
　　　　　　辰○○
　　　　　　庚○○○
　　　　　　甲　○
　　　　　　丁○○○
　　　　　　　　　　　　樓
　　　　　　丑○○
　　　　　　己○○
　　　　　　戊○○
　　　　　　曾甲○美
　　　　　　甲○霞
被告兼前列
十七人共同
訴訟代理人　癸○○
上列當事人間請求返還租賃物事件，本院於民國94年8月4日言詞
辯論終結，判決如下：
    主      文
原告之訴及假執行之聲請均駁回。
訴訟費用由原告負擔。
    事實及理由
一、原告主張：坐落台北縣雙溪鄉○○○段三叉港小段729地號
    土地 (下稱729地號土地)及其上門牌號碼台北縣雙溪鄉○○
    路32號之房屋（下稱系爭房屋）為原告所有，同小段733、7
    34地號土地（下稱733、734地號土地）為原告與其他共有人
    分別所有。上述3筆土地及系爭房屋，前於民國57年7月1日
    經原告之被繼承人簡金水將之出租於被告等17人之被繼承人
    王明壽，並因繼承事實之發生而由兩造分別承受租賃關係之
    權利義務。而依當時該二人所訂之租約內容，性質上應屬非
    供耕地或非供建築房屋用之不定期限土地租賃契約，依法原
    告即得隨時終止租賃契約。而原告於本院90年度簡上字第26
    號請求遷讓房屋事件中，即曾於90年2月20日提出之書狀上
    為終止租約之意思表示。此外，原告提起本訴亦已再次為終
    止租約之意思表示。故兩造間之租賃關係既已消滅，被告等
    即無使用系爭土地、房屋之權源，並負有將之回復原狀加以
    返還之義務。為此提起本訴，並聲明：（一）被告應將坐落
    系爭729地號土地上之建物拆除，將占用之土地謄空返還原
    告。（二）被告應將坐落系爭733地號土地上之魚池填平、
    置竹棚拆除，將占用之土地謄空返還原告及共有人全體。（
    三）被告應將坐落系爭734地號土地上之魚池填平，將占用
    之土地謄空返還原告及共有人全體。（四）被告應將系爭房
    屋謄空返還原告。（五）願供擔保，請准宣告假執行。
二、被告抗辯：本件之租賃契約雖為不定期租約，但附有承租人
    不欲經營時始須返還租賃物之解除條件。而被告現仍繼續利
    用系爭土地及房屋經營製竹業，解除條件並未成就，原告不
    得主張終止租約。且被告歷年來均有依約繳納租金，現租賃
    關係仍存續中，被告有權占用系爭土地、房屋，原告不得請
    求返還等語。並聲明：（一）原告之訴駁回。（二）願供擔
    保，請求免為假執行。
三、原告主張系爭729地號土地、系爭房屋為其所有，系爭733、
    734地號土地為其與他人共有，兩造之被繼承人就系爭土地
    、房屋訂有租賃契約，其後並由兩造繼受等事實，業據原告
    提出土地登記謄本、租用土地合約書為證，並為被告所不爭
    執，堪信為真實。原告雖另主張其於本院90年度簡上字第26
    號請求遷讓房屋事件中，曾對被告為終止租約之意思表示。
    然查原告於該案件中，係以被告違反租約約定使用目的及被
    告欠繳租金為終止租約之事由，主張終止租約，此經本院依
    職權調取該案之卷宗查明無訛，並為原告所不爭，自堪認定
    。準此，原告於該案件中並未主張民法第四百二十五條第二
    項之契約終止權，能否認其有援引該條文之規定而生任意終
    止不定期租賃契約之效力，已屬可疑。退步言，縱認其所為
    終止租約之意思表示可包括任意終止在內，但其所為終止租
    約之意思表示既經法院認定為無理由而駁回其訴確定，則該
    次所為之終止租約意思表示即因確定判決之遮斷效力而歸於
    消滅，自不待言。換言之，原告於該案件中所主張之契約終
    止權，已於91年3月6日該案判決確定駁回其訴時而告消滅，
    兩造間之租賃關係自91年3月6日起仍持續向後發生效力，除
    非原告於該判決確定後另以新發生之事由主張終止租約，始
    能認為合法，否則即與確定判決之既判力有所違背，其理甚
    明。故本件之租賃契約既經本院90年度簡上字第26號判決認
    定仍然存續，原告即須於該案件判決後另對被告為終止契約
    之意思表示，否則即無從發生終止租賃契約之效力。而原告
    並未舉證證明其於上述案件判決確定後迄本件起訴前曾對被
    告為合法終止租約之意思表示，其主張本件租賃契約於其提
    起本件訴訟前即已終止云云，尚非可信。
四、原告另主張其提起本訴，於訴訟程序中已對被告為終止租約
    之意思表示，且本件訴訟已經過相當期間，符合民法第四百
    二十五條之規定而得認該不定期租約業已終止。惟按租賃契
    約當事人之一方既有數人，其終止租約之意思表示即應由其
    全體為之；最高法院44年台上字第119號判例意旨可資參照
    。查本件租賃契約之出租人為原告之父簡金水，而簡金水於
    77年3月30日死亡後，其繼承人除本件之原告外尚有訴外人
    簡秉文，此亦據本院調取上述90年度簡上字第26號案卷查明
    屬實，並為兩造所是認。準此，系爭租約之出租人簡金水死
    亡後，租賃之法律關係即應由本件之原告及另繼承人簡秉文
    共同繼受，而由原告及簡秉文成為系爭土地、房屋之共同出
    租人。雖原告事後已取得系爭729地號及系爭房屋之全部所
    有權，但關於系爭733、734地號部分則仍與簡秉文及其他共
    有人維持共有關係，故不能認為系爭租約之出租人僅餘原告
    1人，仍應認係原告與簡秉文均為租約之當事人，併此敘明
    。依上說明，系爭土地、房屋既應認定為原告及簡秉文共同
    出租，揆諸上引判例意旨，如欲為終止租約之意思表示，仍
    應由原告及簡秉文共同為之，至為灼然。但本件原告起訴迄
    言詞辯論終結為止，均未與簡秉文共同為終止租約之意思表
    示，自難認業已合法終止租約，是其所為此部分之主張，同
    非可採。
五、綜上所述，即便原告主張系爭租賃契約為不定期租約，其得
    任意終止一節為真，但原告並未為合法終止租約之意思表示
    ，理由已詳述如上，故兩造間仍有租賃關係存在，被告並非
    無權占用系爭土地、房屋。從而，原告本於租賃物返還請求
    權及所有物返還請求權，請求被告返還系爭土地、房屋，為
    無理由，應予駁回。其假執行之聲請亦因受敗訴判決而失所
    依附，應併予駁回。
六、訴訟費用裁判之依據：民事訴訟法第七十八條。
中　　華　　民　　國　　94　　年　　8 　　月　　4　　日
　　              民事庭法　官　陳鈺林
以上正本係照原本作成。
對於本件判決如有不服，應於收受送達後20日內向本院提出上
訴書狀，敘述上訴之理由，上訴於臺灣高等法院，並按他造當事
人之人數附具繕本。
中　　華　　民　　國　　94　　年　　8 　　月　　23　　日
                        書記官  林建清
